最高法院刑事判決　　　　　　　　　　　　　　　　九十一年度台上字第六二九號
　　上　訴　人　甲○○
　　選任辯護人　黃紹文律師
　　　　　　　　黃溫信律師
　　　　　　　　徐美玉律師
　　上　訴　人　乙○○
右上訴人等因違反槍砲彈藥刀械管制條例案件，不服台灣高等法院台南分院中華民國
九十年十月三十一日第二審判決（九十年度上訴字第八四號，起訴案號：台灣台南地
方法院檢察署八十九年度偵字第二六八三、二八三二、三五五九、三七八三號），提
起上訴，本院判決如左：
    主  文
原判決關於甲○○、乙○○部分撤銷，發回台灣高等法院台南分院。
    理  由
本件原判決認定：上訴人甲○○與余進益原為舊識，時有往來，嗣甲○○因懷疑余進
益與其妻蔡秋蘭有染，因而委託上訴人乙○○及另案裁判之江裕誠代為討回公道。緣
余進益避不出面，江裕誠乃以電話恐嚇與余進益有密切關係之友人李憲旗，如不交出
余進益，將對余進益身邊之朋友下手。惟余進益仍不出面，江裕誠、甲○○、乙○○
竟共同基於未經許可持槍恐嚇、傷害之概括犯意，先由乙○○於民國八十八年十二月
十六日下午五時許，持江裕誠所交付之貝瑞塔九二型手槍一把（槍枝編號四八二七○
八Ｚ，管制編號0000000000）及具殺傷力之制式子彈六發，前往台北市○
○區○○路四十三巷九號三樓余進益之兄余進榮住處，朝住宅鐵門連開五槍示警，致
生危害於余進榮。嗣乙○○又於八十八年十二月二十九日下午三時十分許，持江裕誠
所提供之另一把貝瑞塔九二型手槍（槍枝編號三七八九○九Ｚ，管制編號00000
00000）及具殺傷力之制式子彈五發，搭乘江裕誠所駕駛之小客車前往台南縣善
化鎮○○○路十號台南科學工業園區工地，由乙○○持上開槍、彈進入園區找余進益
之友人吳鐘標，於四、五公尺之近距離，朝吳鐘標之手、腳射擊四發子彈，致吳鐘標
之左撓骨粉碎性骨折、左大腿及右膝穿刺傷，旋於開槍後搭乘江裕誠之汽車逃逸。其
後甲○○、江裕誠、乙○○三人，於八十九年二月十八日上午六時許欲離開台南縣永
康市○○街二二六巷三弄十號躲藏之處所時，江裕誠將前揭管制編號0000000
000號之貝瑞塔型九二手槍及具殺傷力之制式子彈十發交由甲○○攜帶，欲拿至他
處藏放。待甲○○搭乘電梯下樓，甫出電梯門時即為伏警逮捕，並扣得該手槍一把及
子彈十發；嗣乙○○、江裕誠亦經警逮捕歸案，並起出江裕誠所有之另一把管制編號
0000000000號之手槍（另再查獲江裕誠所有之子彈十三發及制式霰彈槍、
霰彈）等情。因而撤銷第一審關於上訴人等部分之判決，改判論處上訴人等共同連續
未經許可，持有手槍罪刑，固非無見。
惟查：(一)已受請求之事項未予判決者，其判決當然為違背法令，刑事訴訟法第三百七
十九條第十二款定有明文。本案經第一審判決後，上訴人等均提起上訴，甲○○否認
犯罪、乙○○辯稱量刑過重；另第一審檢察官亦提起上訴，指摘上訴人等持槍射擊吳
鐘標部分，應有殺人之犯意，非僅止於傷害，第一審判決認事用法，均有不當（見原
審卷(一)第十八頁）。乃原判決雖在當事人欄列檢察官為上訴人，然理由欄對於檢察官
之上訴有無理由，全未論及，自有已受請求之事項未予判決之違法。(二)由被告上訴或
為被告之利益而上訴者，第二審法院不得諭知較重於原審判決之刑。但因原審判決適
用法條不當而撤銷之者，不在此限，刑事訴訟法第三百七十條定有明文。本件第一審
判決諭知甲○○未經許可，持有手槍，處有期徒刑五年六月，併科罰金新台幣十萬元
後，甲○○為自己之利益上訴於第二審法院。乃原判決並未說明，依何規定得諭知較
重之刑，僅以「甲○○上訴意旨猶執前詞置辯，並認量刑過重，雖不足採，惟原判決
既有可議，自應由本院將原判決撤銷改判」等語（見原判決第十一面第十一至十三行
），即逕行改判甲○○處有期徒刑七年，併科罰金新台幣三十萬元，並應於刑之執行
完畢或赦免後，令入勞動場所，強制工作三年，自有未合。(三)依據檢察官起訴之事實
，八十八年十二月十六日在台北市內湖區余進榮住處之槍擊事件，其起訴之對象僅有
乙○○一人（見偵字第二六八三號卷第一○七頁背面，起訴書附表編號９）。原判決
認定，甲○○亦參與此部分犯行，而一併判決有罪（見原判決第八面末行至第九面第
三行），但未說明依何規定，得就此部分加以裁判之理由，已有疏漏。又關於八十八
年十二月六日在高雄市○○○路之槍擊事件，起訴之對象亦僅有江裕誠一人（見偵字
第二六八三號卷第一○七頁背面，起訴書附表編號８）。原判決誤認為，甲○○也被
起訴，而予以審判，並於理由說明不另為無罪之諭知（見原判決第十三面第十五至十
九行、第十五面第十二至十四行），亦有違誤。(四)原判決以扣案之子彈十發，經送請
鑑定，以試射法鑑驗結果，為制式子彈，均具殺傷力，有內政部警政署刑事警察局八
十九年二月十八日刑鑑字第二○一○○號鑑驗通知書（見第一審卷第三三一頁）在卷
可稽，資為有罪判決之依據。並於理由說明「查獲時制式子彈計二十三顆，其中甲○
○持有十顆（另十三顆為江裕誠持有），二十三顆已試射十二顆（見上開鑑定報告）
，剩十一顆，本院認其中十顆為甲○○查獲時所持有，……為違禁物，依法宣告沒收
。至於其餘一顆江裕誠所有未試射之制式子彈……，因與本案無關，不另為沒收之諭
知」（見原判決第十一面末行至第十二面第六行）。關於扣案之十發子彈，先係認定
經試射鑑定結果，具殺傷力，有鑑驗通知書可稽，並採為有罪判決之基礎。但於沒收
時，卻謂所試射者為與本案無關之子彈，剩餘未試射之十一發子彈中，有十發為本案
之子彈，應依違禁物宣告沒收，前後亦自相矛盾。(五)槍砲彈藥刀械管制條例部分條文
已於九十年十一月十四日修正公布，於同年月十六日生效，其中第十九條關於強制工
作之規定，已經刪除。原審未及斟酌，仍依槍砲彈藥刀械管制條例第十九條規定，諭
知上訴人等均應於刑之執行完畢或赦免後，令入勞動場所，強制工作三年，亦屬無可
維持。以上或為上訴意旨指摘所及，或為本院得依職權調查之事項，應認原判決關於
甲○○、乙○○部分有撤銷發回更審之原因。另原判決說明不另為不受理諭知部分（
即原判決理由部分），基於審判不可分原則，併予發回。
據上論結，應依刑事訴訟法第三百九十七條、第四百零一條，判決如主文。
中      華      民      國    九十一    年      一      月    三十一    日
                              最高法院刑事第十二庭
                                  審判長法官  呂  潮  澤
                                        法官  陳  世  雄
                                        法官  孫  增  同
                                        法官  林  開  任
                                        法官  劉  介  民
      右正本證明與原本無異
                                              書  記  官
中      華      民      國    九十一    年      二      月      五      日
